【裁判字號】    99,裁,1616
【裁判日期】    990722
【裁判案由】    綜合所得稅
【裁判全文】
最  高  行  政  法  院  裁  定
                                      99年度裁字第1616號
上  訴  人  甲○○
被 上訴 人  財政部臺灣省中區國稅局
代  表  人  乙○○
上列當事人間綜合所得稅事件，上訴人對於中華民國99年3月3日
臺中高等行政法院98年度再字第50號判決，提起上訴，本院裁定
如下：
    主  文
上訴駁回。
上訴審訴訟費用由上訴人負擔。
    理  由
一、按對於高等行政法院判決之上訴，非以其違背法令為理由，
    不得為之，行政訴訟法第242條定有明文。依同法第243條第
    1項規定，判決不適用法規或適用不當者，為違背法令；而
    判決有同條第2項所列各款情形之一者，為當然違背法令。
    是當事人對於高等行政法院判決上訴，如依行政訴訟法第24
    3條第1項規定，以高等行政法院判決有不適用法規或適用不
    當為理由時，其上訴狀或理由書應有具體之指摘，並揭示該
    法規之條項或其內容；若係成文法以外之法則，應揭示該法
    則之旨趣；倘為司法院解釋或本院之判例，則應揭示該判解
    之字號或其內容。如以行政訴訟法第243條第2項所列各款情
    形為理由時，其上訴狀或理由書，應揭示合於該條項各款之
    事實。上訴狀或理由書如未依此項方法表明，或其所表明者
    與上開法條規定不合時，即難認為已對高等行政法院判決之
    違背法令有具體之指摘，其上訴自難認為合法。
二、上訴人民國92及93年度綜合所得稅結算申報，列報租賃所得
    新臺幣（下同）798,000元及1,026,000元，經被上訴人所屬
    臺中縣分局核定租賃所得1,583,108元及1,581,065元，歸課
    綜合所得總額2,227,531元及2,193,276元，補徵應納稅額10
    5,580元及117,331元。上訴人不服，循序提起復查、訴願，
    均遭駁回，提起行政訴訟，經原審96年度簡字第311號及第
    309號判決：「原處分（復查決定）及訴願決定均撤銷。」
    嗣經被上訴人重核復查決定變更核定92及93年度租賃所得均
    為1,373,802元。上訴人仍表不服，提起訴願遭決定駁回，
    提起行政訴訟，經原審98年度訴字第11號判決駁回，上訴人
    不服，提起上訴，經本院98年度裁字第2499號裁定上訴駁回
    確定。上訴人猶未甘服，爰依行政訴訟法第273條第1項第1
    款再審事由，向原審提起再審之訴，經原審98年度再字第50
    號判決駁回。上訴人不服，遂提起本件上訴。
三、上訴人對於原審法院判決上訴，係以：財政部賦稅署77年11
    月9日臺稅一發第770665851號函釋、全國各國稅局特合編「
    國稅查核技術手冊-行政救濟-綜合所得稅」（下稱國稅查核
    技術手冊）及由財政部及高雄市國稅局合編之「綜合所得稅
    稽徵作業手冊」（下稱綜所稅作業手冊）為稅捐稽徵機關辦
    理課徵及復查之完整稅法規範，同屬行政規則，有相同拘束
    效力，且國稅查核技術手冊旨在補充賦稅署函釋之疏失，應
    與賦稅署函釋不可分割，原審以國稅查核技術手冊屬行政規
    則，非行政訴訟法第273條第1項第1款所規定之法規，作為
    判決駁回理由，顯有矛盾，且違反平等原則。另租金標準及
    平均租金間存有重大差異，平均租金須除以折扣率方等於租
    金標準，折扣率的異動對平均租金影響很大，前揭賦稅署函
    釋核定租金標準應與鄰近租金標準相互比較，方符論理法則
    ，原判決認平均租金等於租金標準，顯違論理法則等語，資
    為論據。惟查，本件原判決業已敘明：國稅查核技術手冊係
    財政部所屬五區國稅局合編，供各區國稅局所屬辦理相關業
    務人員就業務處理方式等訂定之作業規範，屬內部作業規定
    ，核其性質為行政程序法第159條第2項第1款規定之行政規
    則，而非同法第150條規定之法規命令，並非行政訴訟法第
    273條第1項第1款所稱之「法規」；況本件被上訴人於重核
    復查決定時以系爭出租房屋所在地址之一般租金標準每坪每
    月租金1,800元，乘算大面積折扣及樓層折扣後，再以實際
    租賃坪數面積計算而得設算租金平均每坪每月為762元；而
    本件系爭出租房屋所在地址為臺中縣豐原市○○路199號，
    被上訴人於重新調查本案附近豐原市○○路189號、191號、
    193號、195號、197號、201號、203號、205號、207號、209
    號等10戶房屋之租金情形，因201號、203號及205號係屬自
    住，無租金資料外，其餘7戶調查後平均每坪每月租金92年
    度為939元，93年度為992元，設算租金低於鄰近租金，乃從
    低核定。準此，被上訴人對於鄰近建物已相當取樣，計算鄰
    近租金標準、以鄰近租金標準及設算租金標準比較，從低核
    定，已符合財政部賦稅署77年11月9日臺稅一發第770665851
    號函釋「應實地調查鄰近多數房屋之租金作為核課之依據」
    及國稅查核技術手冊等相關規定，並經原確定判決審認無誤
    在案，從而，原確定判決並無上訴人所指未予適用國稅查核
    技術手冊及適用法規錯誤之情形，自無行政訴訟法第273條
    第1項第1款適用法規顯有錯誤之再審事由等情。經核於法無
    違。上訴意旨泛指上開手冊為法規，而未表明其依據，其據
    以指摘原確定判決適用法規顯有錯誤，難認對原判決之違背
    法令已有具體之指摘。至其餘上訴理由，係就原審取捨證據
    、認定事實之職權行使所為上開論斷，任意指摘其為不當，
    並就原審已論斷者，泛言未論斷，或就原審所為論斷，泛言
    其論斷矛盾，或以其對法律之誤解，重複前已主張為原審所
    不採之理由，而未具體說明原判決有何不適用法規或適用法
    規不當之情形，及合於行政訴訟法第243條第2項所列各款之
    事實，亦難認對該判決之如何違背法令已有具體之指摘。依
    首揭說明，應認其上訴為不合法。
四、據上論結，本件上訴為不合法。依行政訴訟法第249條第1項
    前段、第104條、民事訴訟法第95條、第78條，裁定如主文
    。
中    華    民    國    99    年    7     月    22    日
                    最高行政法院第五庭
                        審判長法官  黃  璽  君
                              法官  王  碧  芳
                              法官  鄭  忠  仁
                              法官  吳  東  都
                              法官  陳  金  圍

以  上  正  本  證  明  與  原  本  無  異
中    華    民    國    99    年    7     月    22    日
                              書記官  彭  秀  玲

司法院資訊處製作；財團法人民間司法改革基金會備份。
